臺灣花蓮地方法院刑事判決　　　　　　　 96年度易字第113號
公　訴　人　臺灣花蓮地方法院檢察署檢察官
被　　　告　戊○○
上列被告因傷害案件，經檢察官提起公訴（96年度偵字第 733號
號），本院判決如下：
    主  文
戊○○連續傷害人之身體，處有期徒刑參月，如易科罰金，以銀
元佰元即新臺幣玖佰元折算壹日。
    事  實
一、戊○○因其母己○○○因停車的糾紛，而與庚○○等人有所
    互控，而懷恨在心，洽於民國95年5月24日上午7時50分許，
    見庚○○將車停放在花蓮市○○ ○路142之1號及同路142之3
    號戊○○所任職之正捷機車拖運行前，戊○○恐影響到生意
    ，乃出面要求庚○○立即將車移停他處，但遭到庚○○所拒
    ，戊○○先出言要求庚○○下車，並竟基於傷害人之概括犯
    意，趁庚○○下車之際，抓住庚○○的脖子，惟為庚○○所
    掙脫，庚○○隨欲往對向店裡走去，戊○○乃尾隨並出拳毆
    打庚○○，並持不詳的器物（類似鑰匙之類物品），致使庚○○受有左上眉裂傷長 1.5公分、左臉部瘀血長15公分、寬
    10公分及前頸胸長寬20公分等傷害，庚○○亦持不詳鐵棍類
    之器物，再以反擊，同時造成戊○○受有右頭部裂傷長 3公
    分、右頸部擦傷長8公分寬 1公分、右頸部擦傷長14公分寬1
    公分，左上臂瘀血長5公分寬 1公分、左前臂瘀血長6公分及
    長 3公分等傷害，雙方迭次互毆，庚○○因不敵被戊○○打
    倒在地，庚○○之妹丁○○見狀急忙勸阻，又再遭戊○○承
    前之犯意，先出面辱罵丁○○「胖子」等語（所涉罪嫌，未
    據告訴），又一面動手拉丁○○的右手，並再揮擊丁○○臉
    部，造成丁○○受有左上唇血腫長寬1公分、右上臂瘀血長8
    公分、寬1.5公分、右前臂瘀血長寬1公分等傷害，在戊○○
    與丁○○持續發生對罵衝突時，丁○○之夫乙○○眼看親屬
    迭遭戊○○痛毆，手持不詳之器物，趕至現瑒，欲動手毆打
    戊○○還以顏色，但為周遭的鄰居所阻，乙○○甫罷手停止
    攻擊時，戊○○見機不可失，即趁乙○○被勸架的鄰人抱住
    之際，乃再承前犯意，再動手朝乙○○眼部攻擊多下，使乙○○則受有眶底閉鎖性骨折、眶底挫傷等傷害。
二、案經被害人庚○○、丁○○及乙○○分別訴請台灣花蓮地方
    法院檢察署檢察官偵查起訴。
    理  由
一、訊之被告戊○○矢口否認有上開傷害犯行，辯稱：本件係庚○○、丁○○及乙○○三人動手打伊，伊並沒有出手攻擊，
    對於其等所受的傷害，伊均不知道，也與伊無關云云，經查
    ：
(1)、被害人庚○○、丁○○及乙○○以證人身分於本院中作證，
    對於案發主要經過情形，分別證述如下：
、證人庚○○證述稱：伊當時要停車，被告出言叫不要停車，
　　後來被告就走過來，掐住伊的脖子，後來又追到伊的店內打
    伊，並把伊打倒在地，當時被告有拿一個黑色的東西，伊受
    傷血流滿面，就坐計程車去就醫，對於之後發生的事情，伊
    就不知道了等語（見本院卷第59-60頁）。
、證人丁○○證述稱：伊因為見其兄庚○○被打，所以過去拉
　　被告，被告就往伊嘴巴打過去，之後，被告就跑回店裡，當
  　時庚○○已經被送醫了，乙○○過來之後，本來乙○○的火
    氣很大，但被一個鄰居架住，被告就突襲打乙○○二、三拳
    ，乙○○有還手，但都沒有打到被告，因為他的手都被架住
    了等語（見本院卷第61頁）。
、證人乙○○證述稱：被告打伊時，有戴白色的手套，打了伊
　　眼睛四、五下，當時伊有還手，但是被身前的一個人擋住，
    所以，並不知道有沒有打到被告等語（見本院卷第63頁）。
(2)、除有上開三位證人證述案發情形外，並有其等受傷後到醫院
    診斷之行政院衛生署花蓮醫院診斷書3紙及照片7幀（見本院
    卷第69頁以下），徵之上開被害人所受的傷勢觀之，均有受
    到外力攻擊下所生的瘀傷或裂傷，且其等均係於案發未久，
    即就醫診斷，可見該等傷應係案發當時雙方衝突所產生的，
    參之當時與被害人所發生突衝的對象既僅有被告一人，故而
    ，該等傷害，亦應與被告有關無訛，從而，被告辯稱：庚○○等三人的傷與其無關，委不足採據。
(3)、再者，案發現場的目擊證人之一，即鄰居辛○○於偵查中結
    證稱：「當天我開門，看到庚○○停好車，這時有一個少年
    男子跑來（本院註：應係指被告），說停車位是他的，接著
    少年就把劉男脖子抓著，後來我因為要做生意，就沒有再看
    了，當時我聽到少年只有說你給我出來。」等語（見95年度
    他字第789號偵查卷第46-47頁），而證人辛○○於本院中亦
    再為同樣的證述（見本院卷第 58-59頁），但對於庚○○遭
    到被告勒脖子，事後雙方又有無再繼續發生突衝，則證稱並
    未看到，然而，從證人辛○○所述，顯見案發之初，確實係
    被告先行出言挑釁，並動手勒住庚○○的脖子，核與證人庚○○前開之證述，衝突發生的原因及經過相吻合，益證證人
    庚○○所言非虛，堪可採信。
(4)、而證人楊素貞於本院中亦對案發時所見所聞，證述稱：伊只
    有看到他們在打架，打架的聲音很大，打架的一方是被告，
    伊不知道是誰動手，但好像有打二次，伊看到第一次是庚○○被打，當時庚○○如何被打，伊並沒有看到，伊只知道庚○○有倒在地上，當時丁○○站在一旁一直叫。第二次換成
    乙○○，跑到他家對面，又打起來，當時乙○○手上好像有
    拿東西，怎麼打起來的，伊也不知道，乙○○過去時，屋主
    有拉，丁○○也有去勸架等語（見本院卷第 88-91頁），益
    可佐證被告有與乙○○發生肢體上突衝。另證人丙○○於本
    院中作證時，先一概推說沒有看到案發情形，嗣才改稱：有
    看到丁○○與被告在吵架，被告有罵丁○○胖子，當時有看
    到被告在流血，後來，就發生乙○○與被告的衝突等語（見
    本院卷第 96-98頁），是由證人丙○○其原先不願意到庭作
    證，迭經本院多次傳訊後始到院說明，到院後先推諉不知情
    ，之後經交互詰問不斷的追問下，才願意陳述部分案情，由
    其心理的轉折，其既願對部分案情為陳述，其陳述內容，自
    有相當的可信性，從而，被告出言侮罵丁○○，進而有揮打
    丁○○的行為，亦不令人意外，因此，證人丁○○指訴之有
    遭到被告辱罵，並遭到毆打，以及證人乙○○指證被告與其
    發生突衝過程中，遭到突襲受傷情節，更堪予採據，事後被
    告竟再狡辯：其是遭到丁○○及乙○○的攻擊受傷云云，更
    與事實不符，並不足採。
(5)、被告一再指陳其有遭到庚○○持鐵棍毆打，使其受有右頭部
    裂傷長3公分、右頸部擦傷長8公分寬 1公分、右頸部擦傷長
    14公分寬1公分，左上臂瘀血長5公分寬 1公分、左前臂瘀血
    長6公分及長3公分等傷害，並有行政院衛生署花蓮醫院診斷
    書影本1紙可參（見96年度調偵字第9號偵查卷第 9頁以下）
    ，而被告於案發當天下午 4時42分許，向警方報案時，即有
    向警員指稱是遭到庚○○持鐵棍打頭部，此有花蓮縣警察局
    花蓮分局豐川派出所受理各案件紀錄表 1紙（見本院卷第43
    頁），而於案發當日上午 8時32分許，被告亦經由救護車運
    送至慈濟醫院診治，有花蓮縣消防局執行救護服務證明 1紙
    在卷可佐，在在足見被告所的受傷，應係與庚○○發生突衝
    時所造成，且從被告傷勢有明顯的裂傷，自應有遭到庚○○
    持不詳鐵棍之器物反擊所致，就此事實，亦堪予認定。
(6)、按正當防衛必須對於現在不法之侵害始得為之，侵害業已過
    去，即無正當防衛可言。至彼此互毆，又必以一方初無傷人
    之行為，因排除對方不法之侵害而加以還擊，始得以正當防
    衛論。故侵害已過去後之報復行為，與無從分別何方為不法
    侵害之互毆行為，均不得主張防衛權，最高法院30年上字第
    1040號判例可資參照。如上開所述，本件起因係被告所造成
    ，且亦是被告先動手勒住庚○○的脖子，之後，再行追打庚○○，始反遭庚○○攻擊受傷，是其為傷害行為在先，自無
    正當防衛可言。再按，被告亦是先出言斥罵丁○○，其違法
    行為在先，並在丁○○欲伸手拉其理論時，突然出手攻擊丁○○臉部，後眼見乙○○業已遭鄰人抱住，無法攻擊被告時
    ，被告竟再突然出手猛烈攻擊乙○○眼部，則依上開所述，
    被告毆打丁○○、乙○○之際，倘若其等有欲對被告攻擊施
    暴，但該不法侵害早已結束，且無繼續侵害之跡象，揆諸前
    開說明，被告自亦難再主張正當防衛，而有回擊毆打之正當
    性，因而，被告所為均無正當防衛適用可言。
(7)、綜上所述，被告確有上開傷害犯行無訛。是被告所辯，顯係
    卸責之詞，不足採信。本件事證明確，被告犯行，堪以認定
    ，應予依法論科。
二、核被告所為，係犯刑法第277條第1項之傷害罪。查被告行為
    後，刑法部分條文及刑法施行法業於94年2月2日經總統令修
    正公布，並於95年7 月1日施行；又參酌最高法院95年5月23
    日刑事庭第8 次會議決議中關於法律變更之比較適用原則：
    刑法（乃指修正後之現行法）第2條第1項之規定，係規範行
    為後法律變更所生新舊法律比較適用之準據法，於刑法施行
    後，應適用該法第2條第1項之規定，為「從舊從輕」之比較
    ；另於比較時應就罪刑有關之共犯、未遂犯、想像競合犯、
    牽連犯、連續犯、結合犯，以及累犯加重、自首減輕暨其他
    法定加減原因（如身分加減）與加減比例等一切情形，其全
    部罪刑之結果而為比較。本案涉及法律變更部分經附表所示
    比較新舊法之結果，修正後之規定並非較有利於被告，是依
    刑法第2條第1項前段規定，有關修正部分修正前刑法之規定
    ，合先敘明。
三、又被告其先後 3次傷害犯行，時間緊接，犯意概括，所犯構
    成要件相同，應論以連續犯，依修正前刑法第56條規定，以
    一罪論，並加重其刑。爰審酌被告僅因一時停車糾紛，即持
    不詳器物毆打庚○○等人，其犯罪之動機、手段、告訴人庚○○等 3人所受之傷害，及被告迄今未為賠償被害人，事後
    一再否認犯行，毫不知悔改之態度等一切情狀，量處如主文
    所示之刑，並諭知易科罰金之折算標準。至於被告作案用之
    不詳器具，既未扣案，且亦查無積極證據足以證明現今仍然
    存在，爰不為沒收之諭知，併予敘明。
據上論斷，應依刑事訴訟法第299條第1項前段，刑法第2條第1項
前段、第277條第 1項、修正前刑法第56條、第41條第1項前段，
罰金罰鍰提高標準條例第 1條前段、修正前罰金罰鍰提高標準條
例第2條，現行法規所定貨幣單位折算新台幣條例第2條，判決如
主文。
本案經檢察官甲○○到庭執行職務。
中　　華　　民　　國　　96　　年　　5 　　月　　29　　日
　　　　      　　　　　臺灣花蓮地方法院刑事第二庭
                            審判長法  官  李 豫 雙
                                  法　官  沈 培 錚
                                  法  官　俞 秀 美
上列正本證明與原本無異。
如對本判決不服，應於送達後10日內，向本院提出上訴狀（應抄
附繕本）告訴人或被害人如對於本判決不服者，應具備理由請求
檢察官上訴，其上訴期間之計算係以檢察官收受判決正本之日期
為準。
                                  書記官
中　　華　　民　　國　　96　　年　　5 　　月　　30　　日
附錄本判決論罪之法律條文：
中華民國刑法第277條第1項：
傷害人之身體或健康者，處三年以下有期徒刑、拘役或一千元以
下罰金。
附表：
┌───┬───────┬────────┬──────┐
│比較  │修正前刑法於本│（修正後）刑法於│依從舊從輕原│
│法條  │案適用之法律效│本案適用之法律效│則比較結果  │
│      │果            │果              │            │
├───┼───────┼────────┼──────┤
│刑法第│適用該條連續犯│刪除該條連續犯之│本條從修正前│
│56條  │之規定，以一罪│規定。則本件應將│刑法較有利於│
│      │論，並得加重本│3次傷害罪，依數 │被告        │
│      │刑至2分之1    │罪併罰之規定論處│            │
│      │              │，得定於各刑中最│            │
│      │              │長期以上，各刑合│            │
│      │              │併刑期以下，定其│            │
│      │              │刑期，但不得逾30│            │
│      │              │年              │            │
├───┼───────┼────────┼──────┤
│刑法第│依修正前罰金罰│如易科罰金，以新│本條從修正前│
│41條第│鍰提高標準條例│臺幣1,000元、   │刑法較有利於│
│1項前 │第2條（現已刪 │2,000元或3,000元│被告        │
│段    │除）規定，易科│折算1日         │            │
│      │罰金數額提高為│                │            │
│      │100倍，如易科 │                │            │
│      │罰金，以銀元  │                │            │
│      │300元即新臺幣 │                │            │
│      │900元折算1日  │                │            │
└───────────────────────────┘
